臺灣高等法院臺南分院刑事判決　　　　　九十一年度上更(一)字第三一八號　　Ｇ
　　　上　訴　人　臺灣嘉義地方法院檢察署檢察官
　　　上　訴　人
　　　即　被　告　己　○　○
　　　指定辯護人　本院公設辯護人　戊○○
右上訴人因強盜案件，不服臺灣嘉義地方法院九十年度訴字第四五九號中華民國九十
年十二月十九日第一審判決（起訴案號：臺灣嘉義地方法院檢察署九十年度偵字第四
三八四、四四六九號；併辦案號：臺灣嘉義地方法院檢察署九十年度偵字第五一三六
、五七九七號），提起上訴，經判決後由最高法院第一次發回更審，本院判決如左：
      主      文
原判決撤銷。
己○○結夥三人以上，帶兇器，連續意圖為自己不法之所有，以強暴致使不能抗拒
而取他人之物，處有期徒刑拾捌年，褫奪公權捌年。
扣案之手銬貳副、手銬鑰匙壹把、膠布貳捲、膠布貳袋均沒收。
      事      實
一、己○○素行不良，有違反槍砲彈藥刀械管制條例、賭博、妨害自由、懲治盜匪條
    例等多項前科（尚不構成累犯），其中懲治盜匪條例案件於民國（下同）八十六
    年一月二十三日經臺灣臺北地方法院判處有期徒刑九年確定，甫於九十年二月二
    日假釋出獄，尚在保護管束期間內，猶不知痛改前非，更生向上，竟與成年之薛
    球、陳益華（均在逃）共同基於意圖為自己不法所有之概括犯意聯絡，先後於下
    列時日駕駛薛球自行利用「陳玉峰」名義所購買之車牌號碼Ｒ２—５６６７號自
    用小客車為交通工具於下列地點，結夥三人，攜帶兇器，侵入並施強暴、脅迫手
    段，致使下列之人（法人除外）身心俱受壓抑，達於不能抗拒之程度，而強取其
    財物：
  (一)於九十年五月五日下午三時三十分許，三人駕車抵達雲林縣虎尾鎮惠來里惠來一
    七五之六號天鷹工業股份有限公司（下稱天鷹公司），己○○持薛球交付疑似藍
    波刀之兇器一把，薛球持疑似手槍之兇器一把，陳益華持疑似衝鋒槍之兇器一把
    （該等兇器均未據扣案送鑑驗，惟據被告供稱係手槍及衝鋒槍，是否屬槍砲彈藥
    刀械管制條例所指之槍砲不明，檢察官因而未予起訴），均頭戴面罩，跑步進入
    該公司辦公室，陳益華先大聲喝令「不許動！」，將負責人丙○○與會計辛○○
    （丙○○之配偶）、丁○○、王玫婷及客戶李明哲等五人趕入廚房，再由薛球逐
    一以其所有之膠布加以綑綁，丙○○另遭薛球以其所有之手銬銬住雙手，己○○
    則負責在廚房看守，以此強暴、脅迫方法致使丙○○等人均不能抗拒，薛球、陳
    益華即在該公司一、二樓取得如附表一所示天鷹公司、辛○○、王玫婷所有之財
    物，廠長吳杉發於丙○○等人遭綑綁後不久進入辦公室，亦遭薛球持槍趕入廚房
    ，再遭薛球利用膠布及天鷹公司所有之電線予以綑綁，以此強暴、脅迫方法致使
    不能抗拒，薛球、陳益華隨又將保險櫃移至走廊予以敲打，因無法開啟，己○○
    、薛球、陳益華始作罷，駕車離去。嗣辛○○自行掙脫，協助其他人鬆綁，方得
    以報案，經警到場後，扣得薛球所有上開手銬一副及膠布一捲、天鷹公司所有之
    電線一捆，旋又於該公司附近之佳佳農場內扣得薛球於進入天鷹公司前預先丟棄
    而為己○○所有非供犯罪所用之雷射唱片三十張。薛球於得手後，交付不能證明
    屬於盜匪所得之現金新臺幣（下同）一萬元供己○○花用。
  (二)九十年五月十一日上午，三人駕車預先抵達嘉義市○○路五一九號金星銀樓附近
    工地守候，於九時十五分許，再分持上開兇器，進入銀樓，先由薛球持疑似手槍
    之兇器喝令銀樓負責人甲○○「不要動！」，將甲○○銬上手銬，強押至地下室
    ，再以預藏之膠帶綑綁手腳與矇住眼、口，己○○負責看守，薛球、陳益華隨即
    至一樓櫥窗搜刮如附表二所示之財物，得手後即駕車離去。後甲○○自行掙脫報
    案，經警到場後，扣得薛球所有上開手銬一副。薛球於得手後，交付不能證明屬
    於盜匪所得之現金二萬元供己○○花用。
  (三)九十年五月二十二日下午一時三十分許，三人又駕車抵達臺南縣鹽水鎮○○路十
    七號金立山銀樓，薛球、陳益華分別預藏上開疑似手槍、衝鋒槍之等兇器，己○○徒手，先假借向負責人庚○○○選購金飾，薛球、陳益華隨即持上開兇器將庚○○○押入廚房，以膠布綑綁其手腳，在場之庚○○○外孫高資傑（八十九年七
    月四日生）因年齡幼小，放聲哭泣，庚○○○之母乙○下樓查看，亦遭喝令進入
    廚房，並揚言將哭泣小孩捽死。嗣交由己○○負責看守庚○○○等人，薛球、陳
    益華隨即搜刮櫥窗內如附表三所示之財物，得手後駕車離去。嗣庚○○○自行掙
    脫報案，經警到場後，扣得薛球所有供作案用之膠布一捲、膠布二袋。薛球於得
    手後，交付不能證明屬於盜匪所得之現金三萬元供己○○花用。
二、己○○嗣於九十年七月六日凌晨零時三十分許，騎乘薛球自行利用「陳玉峰」名
    義所購買之車牌號碼ＭＡＹ—４３２號機車，在嘉義市○○路與自由路口為警查
    獲，並扣得薛球所有於金星銀樓作案用之手銬鑰匙一把。
三、案經嘉義市警察局第一分局報請臺灣嘉義地方法院檢察署檢察官偵查起訴，及雲
    林縣警察局虎尾分局報請臺灣雲林地方法院檢察署、臺南縣警察局新營分局報請
    臺灣臺南地方法院檢察署呈請臺灣高等法院臺南分院檢察署令轉臺灣嘉義地方法
    院檢察署檢察官移送併辦。
      理      由
一、訊之上訴人即被告己○○對於右揭犯罪事實坦承不諱，惟辯稱：伊並無與薛球、
    陳益華共同犯案之意，係受薛球、陳益華脅迫才犯案，並於陳益華揚言殺害庚○○○及小孩時，伊曾勸阻陳益華，伊早有投案之心，故於被查獲時可輕易逃脫而
    未脫逃，於偵訊時即主動供出姓名，並供出全部三件搶案，查緝專刊亦僅鹽水「
    金山銀樓」搶案，並不知被告另涉虎尾天鷹公司及嘉義金星銀樓搶案，乃伊主動
    供出，應符合自首要件云云。
二、經查：
  (一)關於九十年五月五日所犯部分，業據被害人丙○○、辛○○、丁○○、王玫婷、
    李明哲、吳杉發於警訊及原審審理中指陳綦詳（詳第二一五三四號警卷第七至二
    一頁、第三三至三五頁，原審卷第四七頁），並有共犯薛球作案前預先丟棄，為
    己○○所有之雷射唱片三十張與綑綁被害人之手銬一副、電線一捆、膠布一捲扣
    案可稽（第三一四二號偵查卷第三九頁、第四一頁）。上開唱片經內政部警政署
    刑事警察局鑑定，確認留有被告及共犯薛球之指紋，有該局九十年六月二十一日
    （九０）刑紋字第八八五七一號鑑驗書可參（第二一五三四號警卷第二五至三二
    頁）。
  (二)關於九十年五月十一日所犯部分，業據被害人甲○○於警訊及原審審理中指訴甚
    詳（詳第一六四六號警卷第九至二二頁、第三十至三一頁，原審卷第五一至五二
    頁），並有被害報告單一紙在卷及手銬一副、手銬鑰匙一把扣案可參（詳第一六
    四六號警卷第二六至二八頁、第四三八四號偵查卷第三頁）。
  (三)關於九十年五月二十二日所犯部分，業據被害人庚○○○、乙○於警訊、檢察官
    偵查中及本院前審及本審審理中指訴詳盡（詳第二０一六號警卷第一至四頁、第
    七至十頁、第十四至十六頁，第五一三六號偵查卷第二八頁反面，原審卷第一四
    一至一四三頁、第一六九至一七一頁，本院前審卷第八十五頁至第八十七頁，本
    院九十一年七月十五日訊問筆錄），核與證人黃昱菖即被害人庚○○○之子於警
    訊所述目睹被告等三人由金立山銀樓強盜財物後駕車離去之情節相符（詳第二０
    一六號警卷第四至六頁），並有共犯薛球利用「陳玉峰」名義所購買Ｒ２—５６
    ６７號小客車之買賣合約書影本、金立山銀樓部分金飾照片在卷可參（詳第二０
    一六號警卷第十一頁反面、第十七至二七頁）。又該銀樓監視器攝有作案過程錄
    影帶一捲扣案可證，該錄影帶經原審勘驗屬實（詳原審卷第一四０頁）；且本院
    於審判庭公開播放全部作過程，被告並無阻止陳益華欲殺害庚○○○及小孩聲音
    或影像（詳本院前審上訴卷第八十五頁、第八十六頁）。此外，又有Ｒ２—５６
    ６７號小客車、ＭＡＹ—４３２號機車車籍資料可憑（詳原審卷第三七至三八頁
    ）。
  (四)按本案強盜犯行計有三次，其間相隔數日，被告如無犯意聯絡，大可趁隙脫離，
    或伺機報警逮捕其餘共犯，竟捨此不為，而共同劫取財物，並接受共犯薛球交付
    之現金，況被告曾於八十五年間，因犯懲治盜匪條例案件，經臺灣臺北地方法院
    判處有期徒刑九年確定，甫於九十年二月二日假釋出獄，自應明瞭其利害關係，
    且本院查無證據證明被告係遭共犯脅迫始犯案，是被告所辯「無與薛球、陳益華
    共同犯案之意，係受薛球、陳益華脅迫才犯案」云云，自難採信。
  (五)被告與在逃之共犯薛球、陳益華於九十年五月二十二日下午一時三十分許強盜金
    立山銀樓，業據被害人庚○○○於九十年五月二十三日警訊時即指認薛球、陳益
    華二人照片係作該案之人，復於同年六月四日在警訊指認被告參與該案，再於同
    年七月六日被告被查獲之時，復經被害人庚○○○指認被告有參與該案無訛（詳
    臺南縣警察局新營分局卷第八頁、第九頁、第十四頁至第十六頁、南營偵字第一
    ○四六號卷第三十九頁至第四十二頁）；又被告等三人於九十年五月五日強盜天
    鷹公司等人財物，業據雲林縣警察局虎尾分局於九十年五月二十四日調取金立山
    銀樓搶案之錄影帶翻拍之相片供被害人吳杉發指認，而指認被告，復經內政部警
    政署刑事警察局九十年六月二十一日，已鑑定確認留有被告及共犯薛球之指紋，
    亦有該局九十年六月二十一日（九０）刑紋字第八八五七一號鑑驗書，已見前述
    ；又九十一年五月十一日強盜金星銀樓，業據被害人甲○○於九十年五月二十二
    日警訊時即指認被告與陳益華二人照片係作該案之人（見嘉義市警察局第一分局
    卷第十五頁至第十八頁）；足見被告於九十年七月六日被查獲前，業據警方已查
    出前開三案均係被告及薛球、陳益華等人所為甚明，被告辯稱係自首云云，自非
    可採。
  (六)綜上所述，被告前開所辯顯係事後卸責之詞，本件事證已臻明確，被告強盜犯行
    ，洵堪認定。
三、按懲治盜匪條例總統於九十一年一月三十日公布廢止，並同時修正刑法第三百二
    十八條、第三百三十條等條文。廢止前懲治盜匪條例第五條第一項第一款規定：
    意圖為自己或第三人不法所有，以強暴、脅迫、藥劑、催眠術或他法，致使不能
    抗拒，而取他人之物或使其交付者，處無期徒刑或七年以上有期徒刑。刑法第三
    百二十八條第一項，修正規定：意圖為自己或第三人不法之所有，以強暴、脅迫
    、藥劑、催眠術或他法，至使不能抗拒，而取他人之物或使其交付者，為強盜罪
    ，處五年以上有期徒刑。修正後第三百三十條第一項規定：犯強盜罪而有第三百
    二十一條第一項各款情形之一者，處七年以上有期徒刑。又修正前刑法因與原懲
    治盜匪條例有法規競合關係，而必需擇一適用法則，修正前刑法於該條例有效期
    內已停止其效力，茲懲治盜匪條例公布廢止，並修正刑法第三百二十八條、第三
    百三十條等條文，應以修正後刑法與懲治盜匪條例第五條第一項第一款，依刑法
    第二條第一項前段比較適用（最高法院二十八年度上字第二三九七號判例意旨參
    照）。並認修正刑法第三百二十八條、第三百三十條規定，有利於被告。
四、次按檢察官就犯罪事實一部起訴者，其效力及於全部，刑事訴訟法第二百六十七
    條定有明文。本案公訴人雖僅就本判決事實欄一、(二)之犯行提起公訴，然檢察官
    就犯罪事實之一部起訴者，其效力及於全部，本案被告就事實欄一、(一)、(三)部分
    之犯罪事實，與前揭論罪科刑之部分，有連續犯之關係，為裁判上一罪，法院自
    應就全部事實一併裁判，合以敘明。
五、被告己○○意圖為自己不法所有，以強暴、脅迫致使不能抗拒，而取他人之物，
    核其三次所為，均係刑法第三百三十條加重強盜罪。被告與成年之薛球、陳益華
    三人就上揭犯行，有犯意之聯絡及行為之分擔，皆為共同正犯。被告於實施強盜
    犯行之際，所為妨害自由犯行，已包括於強盜犯行之內；又被告脅迫之低度行為
    ，應為強暴之高度行為所吸收，均不另論罪。被告與共犯薛球、陳益華於九十年
    五月五日進入天鷹公司，同時強盜天鷹公司及辛○○、王玫婷之財物，並捆綁丙○○、辛○○、丁○○、王玫婷、李明哲等人（如事實(一)）；九十年五月二十二
    日上訴人與共犯薛球、陳益華強盜金立山銀樓之金飾時，同時捆綁乙○、庚○○○二人（如事實(三)）；均係為上開強盜犯行時，同時侵害數人法益，應分別依想
    像競合犯規定論以一罪。又被告先後三次行為，時間緊接、犯罪構成要件相同，
    顯係基於概括犯意為之，應依刑法第五十六條連續犯規定論以一罪，並依法加重
    其刑。
六、原審以被告罪證明確，因予論罪科刑，固非無見，惟(一)懲治盜匪條例總於九十一
    年一月三十日公布廢止，並同時修正刑法第三百二十八條、第三百三十條等條文
    ，原判決不及審酌適用，自有未合；(二)被告與共犯薛球、陳益華於九十年五月五
    日進入天鷹公司，同時強盜天鷹公司及辛○○、王玫婷之財物，並捆綁丙○○、
    辛○○、丁○○、王玫婷、李明哲等人；九十年五月二十二日上訴人與共犯薛球
    、陳益華強盜金立山銀樓之金飾時，同時捆綁乙○、庚○○○二人。足見被告等
    為上開強盜犯行時，同時侵害數人法益，原判決未依想像競合犯規定論處，有不
    適用法則之違法，亦有未洽。檢察官循告訴人庚○○○請求，上訴意旨指摘原判
    決量刑過輕；及被告仍執陳詞，辯稱受共犯脅迫，及有自首雖均無理由，然原判
    決既有可議，應由本院撤銷改判。爰審酌被告素行不良，有違反槍砲彈藥刀械管
    制條例、賭博、妨害自由、懲治盜匪條例等多項前科，其中懲治盜匪條例案件於
    八十六年一月二十三日經臺灣臺北地方法院判處有期徒刑九年確定，甫於九十年
    二月二日假釋出獄，尚在保護管束期間，有臺灣高等法院被告全國前案紀錄表可
    稽，雖不構成累犯，惟於保護管束期間不知痛改前非，更生向上，乃夥同共犯薛
    球、陳益華連續實施本案三次盜匪犯行，非僅侵害他人之財產法益與自由法益，
    並造成被害人終生難以平復之恐懼不安，其中強盜金星、金立山二銀樓之犯行，
    更將被害人賴以維生之資產悉數劫掠精光，幾使被害人瀕臨破產絕境，破壞治安
    甚鉅，且其犯罪動機無絲毫可憫之處，攜帶兇器犯案，手段橫暴，無視法律之存
    在，被害人損失慘重，且經勘驗錄影帶時，深感受被害人之命懸瞬息變化間之痛
    苦，惟於本案並非首腦，且犯後坦認犯行，態度尚稱良好及其他一切情狀，量處
    如主文第二項所示之刑，以資儆懲。被告等光天化日，公然持兇器強盜，且連續
    為之，藐視法令，惡性重大，依其犯罪之性質，應有褫奪公權之必要，爰併宣告
    褫奪公權八年。扣案之手銬二副、手銬鑰匙一把、膠布二捲、膠布二袋均係共犯
    薛球所有，且係供本案犯罪所用，業據被告供承在卷，應依刑法第三十八條第一
    項第二款宣告沒收。至共犯薛球綑綁被害人吳杉發之扣案電線一捆，因係取自天
    鷹公司，並非被告或其餘共犯所有，又非依法應諭知沒收之物，自不得宣告沒收
    。另被告與共犯作案用之疑似槍砲、刀械等兇器均未據扣案，無法證明係違禁物
    ，且其形式、特徵不明，為免執行發生困難，爰不諭知沒收。至於原審諭知如附
    表一、二、三所示之物係盜匪所得之財物，應依懲治盜匪條例第十二條第一項定
    發還被害人，該項規定亦因懲治盜匪條例廢止而不再適用，併此敘明。
據上論斷，應依刑事訴訟法第三百六十九條第一項前段、第三百六十四條、第二百九
十九條第一項前段，刑法第二條第一項前段、第二十八條、第五十六條、第三百二十
八條、第三百三十條、第五十五條、第三十七條第二項、第三十八條第一項第二款，
判決如主文。
本案經檢察官張佩珍到庭執行職務。
中    華    民    國      九十一      年      十一      月      五      日
                                  臺灣高等法院臺南分院刑事第六庭
                                      審判長法官  楊    明    章
                                            法官  顏    基    典
                                            法官  高    明    發
右正本證明與原本無異。
如不服本判決，應於判決送達後十日內向本院提出上訴狀，其未敘述理由者並應於提
出上訴狀後十日內向本院補提理由書（應附繕本)。
                                      法院書記官  徐    瑞    清
中    華    民    國      九十一      年      十一      月      七      日
附錄：本判決論罪法條：
刑法第三百二十八條第一項：
意圖為自己或第三人不法所有，以強暴、脅迫、藥劑、催眠術或他法，致使不能抗拒
，而取他人之物或使其交付者，為強盜罪，處五年以上有期徒刑。
刑法第三百三十條第一項：
犯盜罪而有第三百二十一條第一項各款情形之一者，處七年以上有期徒刑。
附表一：
┌──┬────┬──────┬────────────────────┐
│編號│被 害 人│  財    物  │    財  物  內  容  所  憑  依  據      │
├──┼────┼──────┼────────────────────┤
│ 一 │天鷹工業│現金新臺幣十│被害人丙○○即公司負責人、被害人辛○○即│
│    │股份有限│八萬元      │丙○○之配偶雖均稱現金新臺幣約計二十萬元│
│    │公司    │            │（第二一五三四號警卷第八頁反面、第十頁反│
│    │        │            │面），但保管該筆現金之被害人即會計人員周│
│    │        │            │秀燕稱係十八萬元（同右警卷第十二頁反面）│
│    │        │            │，自應以被害人丁○○所述為據。          │
├──┼────┼──────┼────────────────────┤
│ 二 │同    右│美金七百元  │依被害人丙○○所述（同右警卷第八頁反面）│
├──┼────┼──────┼────────────────────┤
│ 三 │同    右│泰幣一萬元  │同右                                    │
├──┼────┼──────┼────────────────────┤
│ 四 │同    右│大陸人民幣一│同右                                    │
│    │        │千元        │                                        │
└──┴────┴──────┴────────────────────┘
┌──┬────┬──────┬────────────────────┐
│ 五 │同    右│金戒指十只  │同右                                    │
├──┼────┼──────┼────────────────────┤
│ 六 │辛 ○ ○│現金新臺幣一│依被害人辛○○所述（同右警卷第十頁反面）│
│    │        │萬元        │                                        │
├──┼────┼──────┼────────────────────┤
│ 七 │王 玫 婷│現金新臺幣一│依被害人王玫婷所述（同右警卷第十四頁反面│
│    │        │千三百元    │）                                      │
└──┴────┴──────┴────────────────────┘
附表二：
┌──┬────┬──────┬────────────────────┐
│編號│被 害 人│財        物│    財  物  內  容  所  憑  依  據      │
├──┼────┼──────┼────────────────────┤
│ 一 │甲 ○ ○│金戒指三百只│均依被害報告單所載（第一六四六號警卷第二│
├──┼────┼──────┤六頁），該被害報告單認總價值約為三百萬元│
│ 二 │同    右│金手鍊四十條│。雖被害人於本院改稱總價值為三百六十八萬│
├──┼────┼──────┤元（本院九十年八月二十三日訊問筆錄第十二│
│ 三 │同    右│金項鍊三十條│頁），然金價每日不同，仍應以警訊所陳價值│
├──┼────┼──────┤為準。                                  │
│ 四 │同    右│Ｋ金鑽戒二百│                                        │
│    │        │只          │                                        │
├──┼────┼──────┤                                        │
│ 五 │同    右│Ｋ金項鍊六十│                                        │
│    │        │條          │                                        │
├──┼────┼──────┤                                        │
│ 六 │同    右│金墜子三十個│                                        │
├──┼────┼──────┤                                        │
│ 七 │同    右│金錶三只    │                                        │
附表三：
┌──┬────┬──────┬────────────────────┐
│編號│被 害 人│財        物│    財  物  內  容  所  憑  依  據      │
├──┼────┼──────┼────────────────────┤
│ 一 │庚○○○│黃金、白金、│依被害人庚○○○所述，約值六百萬元（第二│
│    │        │Ｋ金金飾約六│０一六號警卷第二頁正面）。              │
│    │        │百臺兩      │                                        │
└──┴────┴──────┴────────────────────┘
